臺灣基隆地方法院交通事件裁定　　　　　　　　　　九十三年度交聲字第一六七號
　　移送機關即
　　原處分機關　交通部公路總局台北區監理所基隆監理站
　　異　議　人
　　即受處分人　甲○○
右列受處分人因違反道路交通管理處罰條例案件，對於交通部公路總局台北區監理所
基隆監理站九十三年七月十五日所為之處分（原處分案號：基監字第裁四二─Ｉ00
000000號），聲明異議，本院裁定如左：
    主  文
異議駁回。
    理  由
一、按「汽車駕駛人，行車速度，超過規定之最高時速，或低於規定之最低時速，或
    裝用測速雷達感應器者，處新臺幣一千二百元以上二千四百元以下罰鍰；其感應
    器沒入之。」，「汽車駕駛人有左列各款所列條款之一者，除依原條款處罰鍰外
　　，並予記點：一、有第三十三條、第三十八條第一項、第四十條第一項、第四十
  　五條、第四十七條第一款至第四款、第四十八條、第四十九條或第六十條第一項
    、第二項第一款至第三款情形之一者，各記違規點數一點。」，道路交通管理處
    罰條例第四十條第一項、第六十三條第一項定有明文。
二、原處分意旨略以：異議人甲○○於民國九十三年六月二十日下午四時五十分許，
    駕駛車牌號碼九六五九─ＦＧ號（原舉發違反道路交通管理事件通知單、違反道
    路交通管理事件裁決書均誤繕為車牌號碼Ｑ五─八五一○號，應予更正）自用小
    客車，在彰化縣埔鹽鄉○○路，經彰化縣警察局溪湖分局警備隊以彰警交字第Ｉ
    00000000號舉發違反道路交通管理事件通知單舉發「限速六十公里、經
    雷達測定時速七十四公里、超速十四公里」，其違規案由彰化縣警察局溪湖分局
    移送交通部公路總局台北區監理所基隆監理站，依道路交通安全處罰條例第四十
    條第一項、第六十三條第一項之規定裁決罰鍰新台幣一千七百元，並該違規點數
    一點。
三、異議人甲○○則異議稱：「我於九十三年六月二十日有事第一次南下彰化，在返
    回基隆的路上，因找不到往高速公路的指標，很緊張也不敢開太快，深怕會錯過
    交流道，經過埔鹽鄉○○路時，突然有一位警察往路邊的一排樹後拿著一面紅旗
    子衝了出來，對著距其前面至少有五十公尺以上的白色自小客車揮著紅旗子，我
    也跟著前面的車子一起停了下來，我看到警察跟前面的車主說了幾句話，前面車
    子就開走了，原先我以為是路檢，但警察對我說『你為什麼開那麼快？』，我回
    答『對不起，是外地來的，因為有一點迷路，很緊張，沒有看到路上任何的限速
    指標，根本不知道這條路的限速是多少』。警察就說『我們彰化人都知道這一條
    路的速限是六十』，我說『我不是本地人啊！沒有看到這一條路上任何的限速指
    標，且為什麼在前面的車子沒超速，我就有』，警察說『因為你想超過他，所以
    他沒超速你超速，請你把行照、駕照拿出來』．．．。我只好配合拿出行照和駕
    照。測速儀器指出時速是七十四公里，但是並沒有任何的照片或證據可以指出或
    證明那時速七十四公里是前面車輛駕速、還是我的。回到基隆後，才發現因太緊
    張，一時之間也忘了不是開自己的車（紅色福特１３００ＣＣ，車牌Ｑ五─八五
    一○），是開婆婆（趙周麗卿）的車子（銀色豐田１８００ＣＣ，車牌九六五九
    ─ＦＧ），我給錯了行照，但警察居然也沒有發現。車種、顏色、車牌都完全不
    對」等情，就原處分聲明異議云云。
四、經查，本件受處分人即異議人甲○○，於右揭時、地，駕駛之事車速度超過規定
    之最高時速未滿二十公里之違規事實，業據證人即現場執勤舉發彰化縣警察局溪
    湖分局警備隊巡佐乙○○於本院訊問時結證稱：「當時我是帶班帶另一位警員執
    行取締超速勤務，執勤時間是九十三年六月二十日十六時到十八時，地點在彰化
    縣埔鹽鄉○○路路段（在彰水路與員鹿路之間），當時站在我畫的現場圖上面紅
    色三角形的位置，異議人的車子由西向東行駛，與我們順向即同一方向行駛過來
    ，當時我是用雷達測速槍測速，這型特點是可以單一車輛測速，因為它有照門有
    準星，可對單一車輛測速，前面第一部車子駛過來，測速結果車速是時速五十八
    公里，異議人的車子在第一部車輛後方約有二百公尺（目測的距離），測異議人
    的車子速度，一開始約有八十幾公里，但在我按下雷達測速槍時，因異議人的車
    有減速，所以實際測得時速七十四公里，第一部車子行駛在內車道，被員警攔下
    來，異議人的車子是第二部，原先行駛在外車道，看到警員在執勤，異議人的車
    子就跑到內車道行駛，跟在第一部車子後面，我搖旗示意兩部車子都停下來，第
    一部車子馬上打方向燈靠邊停車，但第二部車子（異議人的車子）沒有打方向燈
    仍然往前行駛，我再搖旗一次示意第二部車子靠邊停，第二部車子才靠邊停，因
    第一部車子靠員警比較近，異議人的車子就停在第一部車子的前面，第一部車主
    窗戶搖下來問我什麼事，我就跟他說『不是要攔你，是要攔第二部車子』，第一
    部車主說『我沒有超速，你攔我幹什麼』，我說『你趕快開走』，我就往後走到
    第二部車子（異議人的車子），當時是異議人駕駛車子（當庭指認），我跟異議
    人說『小姐妳超速了』，並提示測速器給她確認速度，上面有顯示七十四公里的
    時速，異議人問『這裡的限速多少』，我回答她說『是限速六十公里』，她就說
    『這裡路這麼大，又這麼直，而且沒有限速標誌』，我就說『小姐，對不起，麻
    煩請將駕照、行照拿出來』，後來異議人拿出駕照、行照出來，我就核對車牌，
    看一下姓名、地址，我跟她說『很抱歉，妳確實有超速妳應該知道』，而異議人
    開的是什麼車現在已沒有印象。我有跟她說『確實有超速，不是我故意要找妳麻
    煩』，她就要『是不是可以不開超速』，異議人一直要我不要開，但我還是開了
    紅單（一共有三聯），其中有一聯有給異議人簽名，異議人簽一簽就走了。」等
    語，並提出舉發交通違規之現場圖、照片，標誌照片，彰化縣警察局公告可以取
    締的路段（本路段是屬於溪湖分局埔鹽鄉○○路二─四公里），雷達測速儀核定
    合格單暨雷達測速儀照片等資料為佐，是異議人行車速度超過規定之最高時速未
    達二十公里之違規事實，至堪認定。又按交通警員製單舉發違反道路交通管理處
    罰條例所列之違規事實，本質上為行政處分，係公務員基於職務上權力，依法就
    特定之具體事件所為具有公法上效果之單方行政行為，基於公務員為公法上行為
    具有公信力之原則，該行政處分當可被推定為真正，其據以依法處分之事實認定
    亦為正確無誤，本此公信原則，乃立法者賦予行政機關制定違反道路交通事件統
    一裁罰標準及處理細則，使值勤警員得當機處分，以維護交通秩序、安全之行政
    目的，又查本件現場舉發員警與異議人素昧平生，並無仇隙，衡情當無設詞攀誣
    、濫予舉發之理，更何況平日違規車輛甚多，員警為避免爭議及訴訟糾紛，多有
    輕縱違規駕駛人之情事，更無須為求績效而濫行舉發，本件既無任何證據足證警
    員有捏造事實、違法取締之情事，則執勤警員本其維護交通秩序、安全職責所為
    之舉發，自應受到合法、正確之推定。至於本件原舉發違反道路交通管理事件通
    知單、違反道路交通管理事件裁決書上就車牌號碼欄均誤繕為車牌號碼Ｑ五─八
    五一○號，實應為車牌號碼九六五九─ＦＧ號一節，業據異議人前開陳述綦詳，
    並經證人趙周麗卿到院證述明確（見本院九十三年八月二十七日訊問筆錄），互
    核相符，且有異議人提出之監視器光碟片一片、牌照號碼九六五九─ＦＧ號自用
    小客車行車執照影本一份在卷為佐，堪可認定本件異議人於前述時、地違規超速
    駕駛行為，係駕駛車牌號碼九六五九─ＦＧ號自用小客車等情無訛，原交通違規
    之原舉發違反道路交通管理事件通知單、違反道路交通管理事件裁決書上就車牌
    號碼欄均誤繕為車牌號碼Ｑ五─八五一○號，應予更正為車牌號碼九六五九─Ｆ
    Ｇ號，又道路交通管理處罰條例第四十條第一項超速駕駛之規定，係處罰汽車駕
    駛人，而非處罰車輛之所有人，是異議人既有上述違規超速駕駛行為，自為違反
    道路交通管理事件裁決之處分對象，附此說明。綜上所述，受處分人所辯不足採
    信。從而，原處分機關援引首揭規定裁處罰鍰並記違規點數一點並無不當，本件
    異議為無理由，應予駁回。
五、據上論斷，應依道路交通案件處理辦法第十九條裁定如主文。
中　　　華　　　民　　　國　　九十三　　年　　 十二 　　月　　三十一　　日
                              　    臺灣基隆地方法院交通法庭
                                  　    法  官  鄭  景  文
右正本證明與原本無異。
對於本件裁定如有不服，應於收受送達後五日內，向本院提出抗告書狀（應附繕本）
，敘述抗告之理由，抗告於臺灣高等法院。
                                      　書記官  陸  清  敏
中　　　華　　　民　　　國　　九十三　　年　　 十二 　　月　　三十一　　日
